臺灣桃園地方法院民事簡易判決
111年度壢簡字第782號
原      告  顏郁婷  
被      告  林慧雯  
上列當事人間請求損害賠償事件，本院於民國111年6月22日言詞
辯論終結，判決如下：
    主    文
一、被告應給付原告新臺幣（下同）128,423元，及自民國111年
    3月24日起至清償日止，按週年利率5%計算之利息。
二、原告其餘之訴駁回。
三、訴訟費用4,960元，由被告負擔1,401元，其餘由原告負擔。
四、本判決原告勝訴部分得假執行。
五、原告其餘假執行之聲請駁回。
    事實及理由
壹、程序事項
　　被告經合法通知，無正當理由未於言詞辯論期日到場，經核
    無民事訴訟法第386條各款所列情形，爰依原告聲請，由其
    一造辯論而為判決。
貳、實體事項
一、原告主張
（一）被告前向訴外人購買車號0000-00號自小客車，約定分期
      付款之買賣價金共622,080元。被告明知其無力支付買賣
      價金，卻對原告謊稱保證人當三、四個月就能更換，致原
      告陷於錯誤而擔任被告之連帶保證人。嗣被告僅繳納1、2
      期後即未給付買賣價金。致原告遭強制執行而需負擔本金
      45萬元及自110年5月25日起至清償日止，按週年利率16%
      計算之利息，及程序費用1,000元暨執行費用3,608元（下
      稱系爭債務）。是原告得依民法第184條第1項後段之規定
      請求被告損害賠償。
（二）又原告係受被告委任擔任連帶保證人，是原告亦得依原告
      亦得依民法第546條第2項之規定請求被告賠償系爭債務。
      且原告現已遭扣款如附表所示，如本院認定被告並非詐欺
      ，則原告代被告清償之金額，亦得依民法749條之法律關
      係請求被告給付等語。並聲明：⒈被告應給付原告454,608
      元，及其中45萬元自110年5月25日起至清償日止，按週年
      利率16%計算之利息。⒉願供擔保請准宣告假執行。
二、被告答辯
　　被告雖未於言詞辯論期日到場，然其提出書狀略以：原告指
    控不實等語。並聲明：原告之訴駁回。
三、被告前向訴外人購買車號0000-00號自小客車，約定分期付
    款之買賣價金共622,080元。嗣被告未依約給付買賣價金，
    致原告遭強制執行而需負擔系爭債務等事實，有分期付款暨
    債權讓與契約書及原告之薪資單在卷可參（見本院卷第7、8
    、16、17、51、52頁），且為兩造所不爭執，堪信為真實。
四、原告復主張被告應給付原告454,608元及其利息，為被告所
    否認，並以前詞置辯，是本件爭點即為：（一）被告是否詐
    欺原告？（二）原告得請求之金額若干？（三）原告得請求
    之利息若干？
（一）被告是否詐欺原告？
　　⒈按民事訴訟法第277條本文規定：「當事人主張有利於己之
      事實者，就其事實有舉證之責任。」民事訴訟如係由原告
      主張權利者，應先由原告負舉證之責，若原告先不能舉證
      ，以證實自己主張之事實為真實，則被告就其抗辯事實即
      令不能舉證，或其所舉證據尚有疵累，亦應駁回原告之請
      求（最高法院100年度台上字第415號判決意旨參照）。
　　⒉本件原告主張被告詐欺使原告擔任被告之連帶保證人，為
      被告所否認，是原告即應就此負舉證責任。然原告自陳被
      告有給付1、2期之車貸等語（見本院卷第39頁反面第8行
      ）。倘被告確實欲詐欺原告，則何須繳納任何一期之貸款
      ，則被告是否確實有詐欺之意思，尚難逕採。
　　⒊且查被告提出與裕融企業股份有限公司業務人員之對話紀
      錄所示，被告曾向該業務稱：「當初有請您幫我辦理車貸
      ，有找保人！納當時你和我說繳滿四到六個月就可以撤保
      人，這可以再麻煩您協助我一下嗎」；業務稱：「之前是
      6期，但是因為疫情的那段時間，便得呆帳變多」、「公
      司就改成12期了」；被告復稱：「哦所以原本是說六期可
      以撤掉保人郁婷，後來才改十二期嗎」（見本院卷第26、
      27頁）。可知被告確實曾向裕融企業股份有限公司表明希
      望免去原告連帶保證人之責任，亦足證被告並非蓄意不繳
      車貸而詐欺原告。原告復未提出其他證據供本院審酌，是
      原告主張被告有詐欺行為，應無理由。
（二）原告得請求之金額若干？
　　⒈按民法第546條第2項前段規定：「受任人因處理委任事務
      ，負擔必要債務者，得請求委任人代其清償。」同法第74
      9條本文規定：「保證人向債權人為清償後，於其清償之
      限度內，承受債權人對於主債務人之債權。」
　　⒉本件原告已為被告代償如附表所示之金額共128,423元，有
      薪資單在卷可參（見本院卷第7、8、51、52頁）。是依上
      開規定，原告即得向被告請求已代償之金額128,423元。
　　⒊原告固提出最高法院18年上字第1561號判例及103年度台上
      字第2494號判決，主張原告得請求之金額為系爭債務全部
      等語。然最高法院18年上字第1561號判例因無全文可供參
      考，業已於108年7月4日停止適用，自不拘束本院。況且
      該判例意旨係：「保證人向債權人代償後，債權人對於主
      債務人之債權即移轉於保證人，因之保證人得就實際代償
      之數額，向主債務人求償。」可知保證人得請求者，仍限
      於實際代償之數額。至103年度台上字第2494號判決意旨
      ，係受任人就非必要費用不得向委任人主張，亦與本件原
      告主張情形不同，故均無從以此為對原告有利之認定。
（三）原告得請求之利息若干？
　　⒈按民法第233條第1項規定：「遲延之債務，以支付金錢為
      標的者，債權人得請求依法定利率計算之遲延利息。」同
      法第203條規定：「應付利息之債務，其利率未經約定，
      亦無法律可據者，週年利率為百分之5。」同法第229條第
      2項規定：「給付無確定期限者，債務人於債權人得請求
      時，經其催告而未為給付，自受催告時起，負遲延責任。
      其經債權人起訴而送達訴狀，或依督促程序送達支付命令
      ，或為其他相類之行為者，與催告有同一之效力。」
　　⒉原告固主張被告應自110年5月25日起按週年利率16%負擔遲
      延利息等語。然本件原告請求被告返還其為被告代償之債
      務，其給付並無確定期限，原告又未提出證據證明其於11
      0年5月25日前有就代償之數額請求被告返還，亦未證明兩
      造有約定利率，是原告此部分主張，應屬無據。
　　⒊而本件起訴狀繕本係於111年3月23日送達被告，有本院送
      達證書附卷可證（見本院卷第20頁），是被告應於111年3
      月24日起，按週年利率5%負擔遲延責任。
五、綜上所述，原告依民法第546、749條之規定請求被告給付原
    告128,423元，及自111年3月24日起至清償日止，按週年利
    率5%計算之利息，為有理由，應予准許。逾此部分之請求則
    屬無據，應予駁回。
六、本件原告勝訴部分係就民事訴訟法第427條訴訟適用簡易程
    序所為被告敗訴之判決，依同法第389條第1項第3款規定，
    應依職權宣告假執行。又法院應依職權宣告假執行者，本無
    庸原告為聲請，若原告仍聲請願供擔保宣告假執行者，該聲
    請僅在促使法院職權發動，法院仍係本於職權而宣告，自無
    庸對該聲請為准駁之裁判。至本件原告敗訴部分，其假執行
    之聲請已失其附麗，應予駁回。
七、本件事證已臻明確，兩造其餘主張陳述及所提之證據，經審
    酌均與本院前揭判斷無影響，毋庸一一論述，附此敘明。
八、訴訟費用負擔之依據：民事訴訟法第79條。並依職權確定訴
    訟費用額如主文第3項所示。
中　　華　　民　　國　　111 　年　　9 　　月　　16　　日
                    中壢簡易庭      法  官  周仕弘

上判決正本係照原本作成。
如不服本判決，應於判決送達後20日內向本庭（臺灣桃園地方法
院中壢簡易庭）提出上訴狀。（須附繕本）。
如委任律師提起上訴者，應一併繳納上訴審裁判費。
中　　華　　民　　國　　111 　年　　9 　　月　　16　　日
                                    書記官  巫嘉芸
附表
編號 扣款年期 扣款數額 1 110年獎金 10,885元 2 110年考績獎金 16,328元 3 111年2月薪資 14,218元 4 111年3月薪資 14,657元 5 111年4月薪資 14,657元 6 111年5月薪資 14,823元 7 111年6月薪資 14,285元 8 111年7月薪資 14,285元 9 111年8月薪資 14,285元